臺灣高等法院民事裁定
110年度抗字第920號
抗  告  人  大裕機械工程股份有限公司

法定代理人  李寶宗  
            陳彥揚  

代  理  人  黃致豪律師
            林陟爾律師
相  對  人  中鼎工程股份有限公司

法定代理人  楊宗興  
上列當事人間請求給付工程款等事件，抗告人對於中華民國110
年6月29日臺灣臺北地方法院108年度建字第314號裁定提起抗告
，本院裁定如下：
    主  文
抗告駁回。
抗告訴訟費用由相對人負擔。
    理  由
一、按有關現在或將來之爭議，當事人得訂立仲裁協議，約定由
    仲裁人一人或單數之數人成立仲裁庭仲裁之；仲裁協議，應
    以書面為之；當事人間之文書、證券、信函、電傳、電報或
    其他類似方式之通訊，足認有仲裁合意者，視為仲裁協議成
    立，仲裁法第1條第1、3、4項定有明文。又當事人互相表示
    意思一致者，契約始能成立；非對話為要約者，依通常情形
    可期待承諾之達到時期內，相對人不為承諾時，其要約失其
    拘束力，此觀民法第153條第1項及第157條之規定即明。準
    此，仲裁協議為要式契約，乃雙方當事人基於私法上契約自
    由原則而設立私法紛爭自主解決之制度，須雙方當事人以法
    定方式互相表示意思一致，始能成立。次按仲裁協議，如一
    方不遵守，另行提起訴訟時，法院應依他方聲請裁定停止訴
    訟程序，並命原告於一定期間內提付仲裁，仲裁法第4條第1
    項本文亦定有明文。
二、抗告意旨略以：伊與訴外人亞東石化股份有限公司(下稱亞
    東公司)於民國(下同)102年11月18日就該公司觀音二廠PTA 
    LINE3建廠專案工程分包之地上管預製安裝工程(下稱系爭工
    程)簽訂建造工程承攬契約(下稱系爭契約)，嗣伊與相對人
    及亞東公司於103年3月31日簽訂建造工程承攬契約承擔協議
    書(下稱系爭協議書)，約定由相對人概括承受亞東公司於系
    爭契約之權利義務。詎相對人於承受系爭契約後，無故延宕
    開工5個月，正式開工後，復發生基礎工程進度遲延、無法
    備妥適當施作材料及未提供妥適存儲空間之違約情事，致
　　伊受有損害，伊乃於108年5月21日向原法院起訴請求相對人
    賠償新臺幣(下同)1億2077萬1010元本息。又相對人於108年
    11月14日提出答辯㈠狀表明本件應提付仲裁，並聲請原法院
    裁定停止訴訟程序，經原法院於109年7月31日以108年度建
    字第314號裁定本件於兩造仲裁程序終結前，停止訴訟程序
　　，及命伊應於收受裁定之翌日起14日內將本件提付仲裁，逾
    期即駁回伊之起訴(下稱停止訴訟程序裁定)，伊不服提起抗
    告，經本院於109年10月19日以109年度抗字第1269號裁定(
　　下稱1269號裁定)廢棄停止訴訟程序裁定，並駁回相對人在
    原法院之聲請，伊為確保自身權益，已於原法院為停止訴訟
    程序裁定後之109年8月21日將本件提付中華民國仲裁協會(
　　下稱仲裁協會)仲裁，並分別於109年11月20日(按：原法院
    收文日期為109年11月23日，見原法院卷㈡第167頁)、12月28
    日以書面及口頭表示同意將本件提付仲裁，應認兩造業已成
    立仲裁協議，相對人事後翻異前詞，表明不同意以仲裁程序
    解決本件爭議，違背禁反言原則及誠信原則，為此依仲裁法
    第4條第1項本文規定聲請裁定停止訴訟程序，原裁定駁回伊
    之聲請，顯有違誤，爰提起抗告，請求廢棄原裁定，及停止
    本件訴訟程序等語。
三、經查：
  (一)相對人前以系爭協議書第5條約定兩造應將該協議書所生
      爭議提交仲裁為由，依仲裁法第4條第1項本文規定，向原
      法院聲請裁定停止本件訴訟程序，並限期命抗告人將本件
      爭議提付仲裁，經原法院於109年7月31日以停止訴訟程序
      裁定准許相對人之聲請，抗告人不服，提起抗告，經本院
      於109年10月19日以1269號裁定認為相對人與抗告人、亞
      東公司間簽訂系爭協議書，由相對人承擔亞東公司關於系
      爭契約之一切權利義務，系爭契約第17條約定因該契約所
      生爭議，當事人未能達成協議，於經雙方書面同意後，得
      選擇提付仲裁或採訴訟方式之約定，亦應拘束相對人，抗
      告人就系爭契約之爭議，選擇採訴訟方式，而未聲請仲裁
　　　，並未違反系爭契約約定，且系爭協議書之約定係以契約
      承擔為主要內容，與系爭契約係以工程實施為內容不同，
      系爭協議書之仲裁條款應與系爭契約無涉，系爭協議書第
      5條僅於『如有任何由本協議書所生或與本協議書有關之爭
      執』，始應提付仲裁，並未及於系爭契約約定事項，足見
      該約定並非系爭契約仲裁條款之另為約定為由，廢棄停止
      訴訟程序裁定，及駁回相對人在原法院之聲請確定等情
　　　，有上開民事裁定可稽(見原法院建字卷㈡第133至135頁
　　　、本院109年度抗字第1269號卷第39至41頁)。又抗告人於
      109年8月17日對停止訴訟程序裁定提起抗告後，於同年8
      月21日將本件提付中華民國仲裁協會仲裁，並向原法院陳
      報，有陳報狀暨所附聲請書、送達證明等影本可稽(見原
      法院建字卷㈡第145至150頁)，是系爭契約第17條並非前揭
      仲裁法所指之仲裁協議，相對人不得據以提出仲裁妨訴之
      抗辯，堪以認定。
　(二)雖抗告人主張：相對人於108年11月14日提出答辯㈠狀表明
      本件應提付仲裁，並聲請原法院裁定停止訴訟程序，經伊
      分別於109年11月20日、12月28日以書面及口頭表示同意
      相對人之聲請，應認兩造業已成立仲裁協議，相對人事後
      翻異前詞，違背禁反言原則及誠信原則云云。惟查，觀諸
      相對人於108年11月14日提出之答辯㈠狀記載略以：「
　　　按系爭建造工作承攬契約承擔協議書第5項已明白約定
　　　：『如有任何由本協議書所生或與本協議書有關之爭議應
      提交中華民國仲裁協會依中華民國仲裁法及該協會之仲裁
      規則於台北市以仲裁解決之』，應認為三方已達成仲裁協
      議。經查，本件爭議係因被告(即相對人，下同)與原告(
      即抗告人，下同)及訴外人亞東石化股份有限公司(下稱業
      主)於民國103年3月31日簽訂建造工作承攬契約承擔協議
      書(即系爭協議書)，由被告概括承受業主於102年11月18
      日與原告簽訂之建造工程承攬契約下所生之權利義務關係
      所致生，....原告自應受其拘束，將本件爭議事件向中華
      民國仲裁協會提付仲裁。若鈞院亦認可本件已有仲裁協
      議，即請鈞院依仲裁法第4條第1項前段規定，裁定停止本
      件訴訟程序，並命原告於一定期間內將本件爭議事件提付
      仲裁」(見原法院建字卷㈠第337、338頁)，可見相對人乃
      依系爭協議書，就抗告人提起本件訴訟向原法院為仲裁妨
      訴之抗辯，並非對抗告人提出將本件提付仲裁之要約。又
      抗告人於109年11月23日提出之陳報狀記載略以：「陸
　　　、....請鈞院命被告於一定期間內回覆：其先前向鈞院提
      出之上開書面聲請是否即為同意以仲裁方式解決本案紛爭
      明示意思表示....抑或另行排定一庭期處理此等爭議解決
      途徑之程序事項....」(見原法院建字卷㈡第169頁)，於10
      9年12月28日言詞辯論期日陳稱：目前當事人希望被告確
      認先前所提仲裁聲請，同意以仲裁方式解決本件紛爭之意
      思表示等語(見原法院建字卷㈡第187頁)，相對人則於同日
      提出答辯㈡狀記載略以：「基於對臺灣高等法院裁定之尊
      重，被告茲同意本件以訴訟方式解決」(見原法院卷㈡第19
      0頁)，復於110年2月1日具狀略以：「....既系爭條款(
      即系爭協議書第5條)已經臺灣高等法院認為不能取代原契
      約之仲裁條款，基於被告公司向來嚴格遵守契約約定及法
      律規定之原則....且鑒於本案原告向被告請求之金額高達
      新臺幣1億2千多萬元，在臺灣高等法院廢棄命原告提付仲
      裁之原裁定後，被告已經公司高層指示，做好因應法院訴
      訟程序之準備，實無法再因原告更易其詞，而同意以合意
      方式提付仲裁」(見原法院建字卷㈡第234頁)，益見相對人
      並未以108年11月14日答辯㈠狀對抗告人提出以仲裁方式解
      決本件爭議之要約，抗告人自無從於109年11月20日、12
      月28日為承諾之意思表示。退步言之，縱認相對人係以10
      8年11月14日答辯㈠狀對抗告人提出仲裁協議之要約，惟抗
      告人遲至109年12月28日言詞辯論期日始表示同意以仲裁
      方式解決本件紛爭之意思表示，已如前述
　　　，顯未於相當時期內予以承諾，該要約於抗告人承諾前早
      已失其效力，相對人不受其拘束。是以，兩造並未於本件
      訴訟進行中另行成立仲裁協議，相對人現不同意抗告人提
      付仲裁，難認有違背禁反言及誠信原則。況仲裁法第4條
      第1項本文係有關被告提出仲裁妨訴抗辯之規定，抗告人
      於提起本件訴訟後，援引上開規定聲請法院停止訴訟程序
      ，亦有未合，是抗告人前開主張，為不可採。
四、綜上所述，抗告人依仲裁法第4條第1項本規定聲請裁定停止
    本件訴訟程序，於法不合，則原裁定駁回抗告人之聲請，並
    無違誤。抗告意旨執前詞指摘原裁定不當，聲明廢棄，為無
    理由，應予駁回。
五、據上論結，本件抗告為無理由，爰裁定如主文。　　　　
中　　華　　民　　國　　110 　年　　8 　　月　　31　　日
                  民事第二十一庭
                        審判長法  官  翁昭蓉
                              法  官  林哲賢
                              法  官  鍾素鳳
正本係照原本作成。
本裁定除以適用法規顯有錯誤為理由外，不得再抗告。如提起再
抗告，應於收受送達後10日內委任律師為代理人向本院提出再抗
告狀。並繳納再抗告費新臺幣１千元。
中　　華　　民　　國　　110 　年　　8 　　月　　31　　日
　　　　　　　　　　　　　    書記官  林吟玲